【裁判字號】    99,重上更(三),3
【裁判日期】    990707
【裁判案由】    違反毒品危害防制條例
【裁判全文】
臺灣高等法院高雄分院刑事判決     99年度重上更(三)字第3號
上  訴  人  臺灣高雄地方法院檢察署檢察官
上  訴  人
即  被  告  甲○○
選任辯護人  江雍正律師
            陳慧錚律師
            李汶哲律師
上  訴  人
即  被  告  乙○○
選任辯護人  吳世敏律師
上列上訴人等因被告違反毒品危害防制條例案件，不服臺灣高雄
地方法院91年度重訴字第46號中華民國92年9 月3 日第一審判決
（起訴案號：臺灣高雄地方法院檢察署90年度偵字第14196 號、
第15561 號），提起上訴，本院判決後，經最高法院發回更審，
本院判決如下：
     主  文
原判決關於甲○○、乙○○部分，均撤銷。
甲○○、乙○○均無罪。
扣案之第一級毒品海洛因陸包（驗後共計淨重貳參柒參點伍壹公
克）均沒收銷燬之。
    理  由
一、公訴意旨略以：被告甲○○、乙○○係兄弟關係，乙○○與
    劉坤煌（已經判決無罪確定）均受雇於賴松輝（另案通緝中
    ）在越南之成衣工廠擔任高級幹部之職務，每月月薪新台幣
    （下同）10萬元，賴松輝與友人蕭嵩寶（另案通緝中）基於
    走私毒品之概括犯意，與被告甲○○、乙○○、劉坤煌基於
    犯意之聯絡，自90年7 月12日至25日止（即7 月12日、17日
    、22日、25日），賴松輝將夾藏毒品海洛因之黑鞋交付被告
    甲○○、乙○○、劉坤煌等人，均共計5 次，每次新台幣2
    萬5,000 元之代價，自越南搭乘飛機入境台灣桃園國際機場
    ，以踩鞋之方式（即鞋子鞋底挖空，將海洛因夾藏於挖空之
    鞋底空間內），每人每次夾帶約850 公克之海洛因，闖關成
    功後，旋即依約將前開夾藏毒品海洛因之黑皮鞋，交付在桃
    園之國際中正機場入境長廊內等候之蕭嵩寶，被告甲○○、
    乙○○、劉坤煌等人，入出境台灣與越南之機票費用均由賴
    松輝支付（機票費用亦由甲○○先行墊付），嗣賴松輝託劉
    坤煌以電匯之方式，於90年7 月27日，由劉坤煌匯入新台幣
    60萬元（25萬元係運毒之代價，另35萬元係償還賴松輝欠甲
    ○○之另筆債務）入甲○○之帳戶，嗣90年7 月27日被告甲
    ○○確認前開款項已匯入自己之帳戶，復夥同孫寶慶（已經
    判處無罪確定，由盧榮利邀請，機票及酬勞均由乙○○支付
    ）、鄭定鵬（已經判處無罪確定，由甲○○邀請機票及酬勞
    由甲○○支付）等人，前往越南出遊，賴松輝基於前開走私
    毒品之犯意，於90年7 月30日，將已夾藏妥善之第一級毒品
    海洛因之黑色皮鞋，在越南成衣工廠經由女工「小怡」前往
    乙○○越南之住處交付乙○○，被告乙○○再將前開已夾藏
    妥善之第一級毒品海洛因之黑色皮鞋，交由知情之被告甲○
    ○、孫寶慶、鄭定鵬等人，被告甲○○、孫寶慶、鄭定鵬等
    人穿著該黑皮鞋，搭乘越太航空公司VN／926 號班機，於90
    年7 月30日21時40分許，入境高雄國際機場，於航空警察局
    高雄分局會同海關人員，於海關檢查室，察覺孫寶慶神色緊
    張，旋於孫寶慶所穿之黑色皮鞋內起獲第一級毒品海洛因2
    包（共計毛重873 公克），並於孫寶慶之指認之下，將在入
    境大廳等候亦穿著該同款黑色皮鞋夾藏毒品同行之被告甲○
    ○、鄭定鵬帶同到案，被告甲○○、鄭定鵬2 人因該同款黑
    色皮鞋不合尺寸，立刻脫下，轉交被告甲○○交付甲○○之
    父劉吉雄，帶回高雄縣岡山鎮○○路10巷25弄9 之19號之住
    處，並於被告甲○○之同意下，前往高雄縣岡山鎮○○路10
    巷25弄9 之19號之住處，並於被告甲○○之所穿著皮鞋夾層
    內起獲第一級毒品海洛因2 包（毛重855 公克）、鄭定鵬所
    穿著皮鞋夾層內起獲第一級毒品海洛因2 包（毛重854 公克
    ），嗣經航空警察局高雄分局與內政部警政署刑事警察局國
    際科人員與越南警方多次聯繫，始於90年8 月25日18時30分
    許，搭乘BR392 號班機將劉坤煌押解入經台灣松山機場，台
    灣高雄地方法院檢察署檢察官核發拘票交由航空警察局高雄
    分局員警執行拘提之行為。復於航空警察局高雄分局與內政
    部警政署刑事警察局國際科人員與越南警方多次聯繫後，復
    於90年11月9 日將被告乙○○押解返國，該署檢察官核發拘
    票交由航空警察局高雄分局員警執行拘提之行為，因認被告
    甲○○、乙○○、劉坤煌有共犯毒品危害防制條例第4 條第
    1 項運輸第一級毒品、懲治走私條例第2 條第1 項之私運管
    制物品進口罪嫌云云。
二、按犯罪事實應依證據認定之，無證據不得認定其犯罪事實，
    又不能證明被告犯罪或其行為不罰者，應諭知無罪之判決，
    刑事訴訟法第154 條第2 項及第301 條第1 項分別定有明文
    。次按刑事訴訟法上所謂認定犯罪事實之證據，係指足以認
    定被告確有犯罪行為之積極證據而言，該項證據自須適合於
    被告犯罪事實之認定，始得採為斷罪資料，而事實之認定，
    應憑證據，如未能發現相當證據，或證據不足以證明，自不
    能以推測或擬制之方法，以為裁判基礎，且認定不利於被告
    之事實，須依積極證據，苟積極證據不足為不利於被告事實
    之認定時，即應為有利於被告之認定，更不必有何有利之證
    據，最高法院29年上字第3105號、40年臺上字第86號、30年
    上字第816 號分別著有判例可資參照。再按認定犯罪事實所
    憑之證據，雖不以直接證據為限，間接證據亦包括在內；然
    而無論直接或間接證據，其為訴訟上之證明，須於通常一般
    之人均不致有所懷疑，而得確信其為真實之程度者，始得據
    為有罪之認定，倘其證明尚未達到此一程度，而有合理之懷
    疑存在時，即無從為有罪之認定，根據「罪證有疑，利於被
    告」之證據法則，即不得遽為不利於被告之認定，而應諭知
    無罪之判決。
三、公訴人認被告甲○○、乙○○、劉坤煌有共犯毒品危害防制
    條例第4 條第1 項運輸第一級毒品、懲治走私條例第2 條第
    1 項私運管制物品之進口之罪嫌，無非係以被告3 人均供述
    曾以上開踩鞋方式成功攜帶美金闖關入境，被告乙○○、甲
    ○○每次並獲取2 萬5,000 元之酬勞，劉坤煌係共犯賴松輝
    越南益廣企業成衣工廠之廠長，並曾於90年7 月27日，受賴
    松輝及蕭嵩寶所託將被告乙○○、甲○○、孫寶慶、鄭定鵬
    、盧榮利、洪家興等6 人之機票食宿費用及酬勞計25萬元，
    連同賴松輝償還甲○○35萬元債款共計60萬元，匯予被告甲
    ○○備用之事實，及被告甲○○、乙○○2 人實有充分之時
    間與義務去知曉、探究該鞋內之內容為何，復有於90年7 月
    30日查獲被告甲○○、確以踩鞋之方式運輸第一級毒品，每
    雙各約854 公克、855 公克、873 公克扣案及其等之入出境
    資料在卷可稽，以推論被告3 人前揭5 次所穿之每雙皮鞋內
    ，必夾藏約850 公克之第一級毒品海洛因為其論據。
四、訊據上訴人即被告甲○○、乙○○固不否認有於上揭時地，
    以踩鞋方式入境，並將所穿之黑色皮鞋交付在桃園中正國際
    機場入境長廊等候之蕭嵩寶等事實不諱，惟均否認有前述之
    先後5 次共同走私、運輸第一級毒品海洛因犯行，被告2 人
    並一致堅稱：之前5 次均係受賴松輝之委託，幫他攜帶美金
    返台，以為黑色皮鞋內所夾藏的是美金，不知有毒品，沒有
    運輸毒品等語。被告乙○○另辯稱：賴松輝於90年7 月間告
    知其於柬埔寨經營之木材行規模很大，且出售木材賺得很多
    美金，想要帶回台灣，因越南當地有美金管制，故委託我們
    幫忙將藏有美金的鞋子穿回來，每雙約可裝7 萬元美金，因
    之前賴松輝有欠我們兄弟約2,000 萬元債務，賴松輝並說只
    要幫他帶美金回來，他就有錢可以還我們，家人都知道此趟
    去越南會幫忙帶美金回來，因為鞋子是一體成型，從外觀看
    不出來，當時甲○○告知孫寶慶未出來時，還有打電話問賴
    松輝，說還有1 位沒有出來怎麼辦，賴松輝確實跟我說裡面
    是美金，所以我乃確信不疑，而再跟甲○○說裡面是美金沒
    有問題，要甲○○進去裡面找孫寶慶，確實不知道鞋子內夾
    藏毒品海洛因等語。被告甲○○亦辯稱：因賴松輝一直聲稱
    在越南美金有管制，無法匯回台灣，要我們幫忙帶回來後，
    就有錢可以還我們，家人都知道此次是要幫賴松輝帶美金回
    來，確實不知道皮鞋內夾藏毒品海洛因，如果知道是毒品，
    就不會在孫寶慶遲遲未出關時，仍留在機場等候，且一再向
    機場人員詢問孫寶慶已否出關，而不知要逃跑等語。
五、經查：
  (一)卷附之被告乙○○、甲○○2 人之入出境查詢報表內，被告
    乙○○、甲○○於90年7 月12日、17日、19日、22日及25日
    均有入境之資料，此固證被告2 人確有入境之事實，而被告
    甲○○、鄭定鵬及孫寶慶2 人於90年7 月30日所穿之黑色皮
    鞋3 雙，亦經證實每雙均夾藏有第一級毒品海洛因，被告乙
    ○○、甲○○於90年7 月30日確有運輸第一級毒品之犯行，
    已如前述，然被告2 人於公訴人所指自90年7 月12日至25日
    止，各該次所穿著入境之黑色皮鞋並未扣案，則在被告均堅
    稱皮鞋內係夾藏美金，非第一級毒品海洛因，及無其他積極
    之補強證據足資證明被告2 人自陳各該次入境時所穿著之皮
    鞋，確與90年7 月30日被查獲運輸第一級毒品時所穿之皮鞋
    同款，及每雙皮鞋確夾藏有約850 公克重之第一級毒品海洛
    因，是實難僅以被告2 人供陳有以相同之踩鞋方式攜帶美金
    之事實，即遽認被告2 人上開5 次入境時所穿著之皮鞋內，
    必係夾藏有重約850 公克之第一級毒品海洛因，而非其他物
    品，而以私運管制物品進口罪及運輸第一級毒品罪相繩。
  (二)被告乙○○、甲○○雖曾自白於上述期間內來回台灣、越南
    ，每次報酬為2 萬5,000 元等情，然以每千公克海洛因之市
    價達數百萬元，甚至數千萬元之金額，及運毒之風險高、刑
    責重，被告等2 人如明知「踩鞋」內裝為毒品，而非美金，
    以被告乙○○與賴松輝在越南成衣廠係合夥之關係，賴松輝
    尚且積欠被告乙○○、甲○○一家人1,800 餘萬元，家境很
    好，其等豈有為區區之機票錢或2 萬5,000 元而冒此巨大風
    險？參以被告乙○○、甲○○2 人均一致供稱賴松輝告以鞋
    內所裝為美金等情，由此可見，不得以賴松輝每次支付被告
    乙○○、甲○○2 萬5,000 元，而據以推定被告乙○○、甲
    ○○等2 人明知「踩鞋」毒品而運輸之動機。
  (三)被告甲○○、鄭定鵬及孫寶慶於90年7 月30日，在高雄小港
    國際機場為警查獲，並自被告甲○○、鄭定鵬及孫寶慶所穿
    之黑色皮鞋內起獲之6 包白色粉末，經送請法務部調查局以
    化學呈色法及氣相層析質譜儀分析法鑑驗結果，該6 包白色
    粉末均檢驗出第一級毒品海洛因成分，合計淨重2373.51 公
    克，其純度為百分之52.51 ，純質淨重為1246.33 公克等情
    ，有該局000000000 號鑑定通知書1 紙在偵查卷足稽，是被
    告甲○○、鄭定鵬、孫寶慶所攜帶入境之物品，確屬管制之
    第一級毒品海洛因無訛。然原審同案被告鄭定鵬及孫寶慶，
    均因不知情，經本院前審判決無罪確定，因此被告甲○○與
    鄭定鵬及孫寶慶同行，其是否知情，則有探究之必要。
  (四)證人侯佩儀於原審調查時結證稱：「當日大概是在上午10點
    多11點左右，賴松輝在公司交給我的，當時是用塑膠袋裝著
    裡面有1 層類似土黃色的包著，賴松輝交給我時，他交代我
    要小心，說裏面有美金，要我交給乙○○本人，‧‧我因好
    奇我有稍微撥開來看一下，發現裏面是鞋子，有幾雙我不清
    楚，我沒有拿起來看，我心裡覺得很奇怪怎麼看到的是鞋子
    ，我不知道下面是否有美金‧‧‧我對乙○○說賴松輝要我
    將這包東西交給你，他沒有說什麼，提著這包東西就進去了
    ‧‧‧這一次是第一次賴松輝叫我拿這包東西交給乙○○‧
    ‧‧我將東西交給乙○○之後回到公司繼續上班就沒有看到
    賴松輝，只有劉坤煌在，我就跟劉坤煌說我回來了，劉坤煌
    沒有再跟我說些什麼。」等語（見原審卷第209 頁），證人
    侯佩儀於本院94年3 月16日審理時亦結證稱：「我知道乙○
    ○、賴松輝合夥做成衣生意，公司名稱為益廣成衣有限公司
    。益廣公司要付款，發工資的時候，賴松輝有向乙○○借錢
    ，我不知借多少錢。我是賴松輝的越語翻譯，所以要收款的
    情形我清楚。」、「90年7 月間，乙○○有帶毒品之案件被
    關，越南公安告訴我說他們帶毒品。乙○○被關之前，賴松
    輝有要我拿東西給他，但日期我不記得，只知道是中午，他
    交了1 包東西給我，說是美金，我好奇打開來看，看到鞋子
    ，因鞋子以紙袋包起來，是用塑膠袋裝著，沒有封起來。我
    沒有多問，我不知幾雙鞋，但是是男鞋。我不知道乙○○是
    否知道鞋子裡面有無藏什麼東西。」等語（見本院上更(一)卷
    第188 頁至第190 頁），證人侯佩儀係交付系爭鞋子給被告
    乙○○之人，其既證稱當初賴松輝委託其將鞋子交給被告乙
    ○○時亦稱係美金，被告乙○○、甲○○因此誤認皮鞋內夾
    藏美金，不無可能，因而證人侯佩儀之上開證詞自得作為有
    利於被告等之認定。
  (五)證人即航空警察局警員余政峰於原審時亦結證稱：以往查獲
    私運毒品之經驗，共犯1 人被逮，同行之人幾乎都會逃匿無
    蹤，像本件被告甲○○於案發時，仍留在機場等候同伴的情
    形較為特殊等語（見原審卷第101 頁），證人即航空警察局
    警員孫國書於原審時亦結證稱：「當時我與楊德華在管制崗
    執勤時，發現鄭定鵬表示他要找一位旅客孫寶慶‧‧‧他表
    示還有一位朋友在外面，我就跟鄭定鵬到入境大廳那邊找到
    甲○○，這當時中他們有表示他們與孫寶慶是一起回國的。
    我剛看甲○○時，他神情滿自然的，看起來像是在找朋友的
    樣子‧‧‧。」等語（見原審卷第98頁），及證人洪家興於
    原審亦結證：「被發現之後，甲○○打電話到越南給乙○○
    說有一個還沒有出來，當時我在乙○○旁邊我有聽到，乙○
    ○跟甲○○說再找找看，之後他們又陸陸續續通了好幾通電
    話，甲○○也都是一再的說沒有找到那個人，乙○○回答說
    是美金沒有錯，頂多是被沒收而已，乙○○只要跟甲○○通
    完電話之後就會馬上跟賴松輝聯絡。」、「當時乙○○就跟
    賴松輝說不是美金嗎，怎麼會弄到人都不見了，當時乙○○
    也很著急，乙○○還有問賴松輝說你確定是美金嗎，被沒收
    了公司會負責嗎。」等語（見原審卷第212 頁），證人盧榮
    利於原審時結證：「7 月30日有1 位小姐拿鞋子過來交給乙
    ○○，乙○○說鞋子裡面放美金，就是甲○○他們穿回來被
    查獲的3 雙，當天一整天都沒有看到劉坤煌，甲○○、孫寶
    慶、鄭定鵬穿上鞋子要離開返國，他們3 人是自行搭計程車
    去機場的。當晚乙○○帶我及洪家興去聽歌，在聽歌時就接
    到甲○○打乙○○的行動電話說沒有看到孫寶慶，他會不會
    把美金拿去用了，並向我要孫寶慶的行動電話，孫寶慶的行
    動電話不通，所以又打去孫寶慶家裡問是否回家了，後來還
    是沒有，所以甲○○他們就廣播找孫寶慶。」等語（見原審
    卷第120 頁、第121 頁），可見被告甲○○、乙○○主觀上
    確實認為該系爭3 雙黑色皮鞋內所裝為美金，而不知為毒品
    ，否則本件被告甲○○果真知悉自己及同行之鄭定鵬、孫寶
    慶所「踩鞋」內裝有毒品，豈有神色自如在找同行之孫寶慶
    ？其出關後未見孫寶慶人影，趁機逃逸都猶恐不及，豈有去
    問航警局之警員請求廣播尋人而自投羅網？何況被告甲○○
    在找不到孫寶慶時，擔心孫寶慶是否將美金吞私，而急於找
    到孫寶慶，如果被告甲○○明知所穿皮鞋夾藏毒品，其應不
    會如此擔心美金被私吞，更不可能自行供出之前5 次與乙○
    ○，其中4 次同案被告劉坤煌亦有共同「踩鞋」自越南入境
    台灣之事，否則豈不陷自己於不利？
  (六)被告乙○○、甲○○及同案被告劉坤煌3 人係分別於不同時
    間回國接受訊問，且後回國之劉坤煌與乙○○於被告甲○○
    在90年7 月30日遭逮捕羈押後，亦分別遭越南警方逮捕羈押
    ，3 人應無串供之機會，然被告3 人對於本件案情之供述：
    「賴松輝於今年（即90年）6 月底7 月初告訴我，其在柬埔
    寨木材生意將結束，需要把大筆資金帶回台灣，因無法匯回
    台灣，希望我幫他將美金帶回台灣。」、「我不曾打開過（
    鞋子），賴松輝曾告訴我不可以故意拆開鞋子，因為鞋子交
    回公司，人家要當面檢查。」等語（見劉坤煌90年8 月25日
    警訊筆錄，甲○○90年8 月7 日警訊筆錄）、「賴松輝稱鞋
    內可裝七、八萬元美金，皆是他在柬埔寨賣木材所得的。賴
    某說若從越南帶美金回台，要扣百分之五之手續費，以8 萬
    來算要扣掉約4 千元之美金。」（見甲○○、劉坤煌90年11
    月20日偵訊筆錄），2 人先後所述一致，足見被告甲○○、
    乙○○所辯：我以為鞋子裡面夾藏美金不是毒品，但我沒有
    去看鞋子裡面到底是什麼東西，是賴松輝告訴我那裡面是美
    金等語（見偵查卷第130 頁、原審卷第103 頁、本院上訴卷
    第78頁），可見被告等人所辯，應足採信。
  (七)證人武鴻恩於本院94年3 月16日審理時結證稱：「乙○○與
    賴松輝是股東關係，他們從事成衣，公司名稱為益廣成衣有
    限公司。賴松輝有向乙○○借錢。因為付薪水、買材料的時
    候賴松輝有向乙○○借錢，我在公司擔任廠長。賴先生說他
    在柬埔寨有投資，如果賺錢的話，就可以付薪水買材料及還
    給乙○○錢，我不知道後來賴先生有無從柬埔寨拿到錢。我
    認識在庭的甲○○，我在公司（越南）有看過五、六次，我
    最後一次看到他的時候是在西元2001年在公司看到的。最後
    那次，我沒有看到賴松輝託甲○○帶東西來臺灣，但有一次
    賴松輝有說，他把錢叫甲○○帶回臺灣之後就可以處理債務
    ，我告訴賴松輝，如要帶大筆錢出關有困難，賴松輝說把錢
    放在鞋裡就可以了，當時沒有說是何種貨幣，我也沒有看到
    賴松輝將錢放進鞋子裡面，我在工廠任職，有管理員工的薪
    水及材料的錢。」、「後來乙○○有被越南政府抓走，我不
    知他何故被抓走。乙○○被抓後兩、三天就沒有看到賴松輝
    了。我不知道鞋子裡面藏毒品的事情。」、「（賴松輝與乙
    ○○借錢，為何賴松輝會告訴你？）因為員工的薪水及購料
    的事情，我都要問賴松輝，所以賴松輝會講，但我不知道借
    多少錢。」、「（賴松輝為何要告訴你，甲○○把錢帶回臺
    灣之後就可以解決債務？）因為要發員工的薪水，所以我問
    賴先生有沒有錢可以發，賴先生才說這件事情。」、「（賴
    松輝既然有錢，直接還給乙○○就好，為何還要將錢帶回臺
    灣？）因為在柬埔寨那裡投資有很多股東，所以投資所得先
    拿來回臺灣分給股東，有餘再拿回越南。」等語（見本院上
    更(一)卷第193 頁至第197 頁），可見賴松輝確實有提及將美
    金藏在鞋子帶回台灣一事無誤。
  (八)證人阮氏凰盛於本院94年3 月16日審理時結證：「我認識阮
    英私，她是我姐姐。阮英私與賴松輝是夫妻關係，他們有結
    婚，但是沒有登記，他們有住在一起。我與他們住在同一房
    間，因為公司裡面只有一個房間。」、「（你是否有看過賴
    松輝將皮鞋的鞋根割開拿出美金？）我有一次回來看到賴松
    輝、阮英私他們2 人在數錢，是美金，我看到的是1 百元的
    美金，數量不少，至於多少我不知道，當時沒有其他人在場
    。有一雙鞋子鞋跟被割開，我看了一眼就走了，沒詳細看，
    但是我沒看到他是如何割開鞋子的。」、「我有問阮英私錢
    的來源，她說是在柬埔寨那裡有投資賺的錢。」等語（見本
    院上更(一)卷第199 頁至第200 頁），可見應有鞋跟夾藏美金
    之事無訛。
  (九)系爭黑色皮鞋係一體成形，若未劃開鞋底，僅從外觀根本無
    從判斷鞋底夾藏者究竟是美金或毒品，亦據獲判無罪確定之
    本院前審共同被告孫寶慶、鄭定鵬於本院前審供述明確（見
    本院上訴卷第101 頁），而被告甲○○、乙○○既陳稱因賴
    松輝有交代不可拆開鞋底，故其2 人未曾將鞋底拆開以檢視
    鞋底夾藏之物為何，因此被告2 人自無從知悉鞋底夾藏毒品
    ，且為第一級毒品海洛因，乃為當然之事。何況被告乙○○
    、甲○○兄弟一家人借給賴松輝共1 千8 百餘萬元，其2 人
    在意賴松輝何時返還該借款，因此深信賴松輝託其「踩鞋」
    內夾藏的是美金不疑，希望藉此早日得到清償，乃人之常情
    ，故本院前審共同被告孫寶慶、鄭定鵬既經原審及本院前審
    均認定不知情而無罪確定，本院自難對被告乙○○、甲○○
    二人因而為不同之認定。何況被告乙○○如知悉「踩鞋」內
    夾藏毒品海洛因，其應改由其他人如盧榮利、洪家興穿著入
    境台灣，不可能陷其胞兄即被告甲○○於不義，且被告乙○
    ○於其胞兄甲○○以行動電話與其聯絡不見孫寶慶時，如其
    知情，聞訊後逃逸都來不及，豈有仍與盧榮利、洪家興在唱
    歌，嗣後才被越南公安逮捕，而賴松輝卻於事發後逃逸無蹤
    ，可見被告乙○○、甲○○確實不知情。
  (十)同案被告劉坤煌對於被告甲○○最後1 次（90年7 月30日）
    被查扣之黑色皮鞋，侯佩儀交付給乙○○時並未在場等情，
    據證人侯佩儀於原審時結證稱：「當日大概是在上午10點多
    11點左右，賴松輝在公司交給我的，當時是用塑膠袋裝著裡
    面有一層類似土黃色的包著，賴松輝交給我時，他交代我要
    小心，說裏面有美金，要我交給乙○○本人，當時劉坤煌也
    在旁邊‧‧‧」等語，證人侯佩儀係指當賴松輝於公司將包
    著鞋子的袋子交給伊時，劉坤煌也在旁邊，並非於證人侯佩
    儀交給被告乙○○時，劉坤煌在場。另原判決所據甲○○於
    警4246卷第31頁所供述「劉坤煌曾在場」等語，觀之前後文
    「（你與乙○○在賴松輝越南家中拿夾藏美金的黑色皮鞋時
    ，除賴松輝外，有無其他人在場？）劉坤煌曾在場，而且是
    賴松輝拿出鞋子一一交給我、乙○○及劉坤煌」等語，應係
    指於先前數次賴松輝要其等「踩鞋」回台，而非7 月30日被
    查獲由證人侯佩儀交給被告乙○○該次而言。
  (十一)原判決另以越南並非絕對禁止美金出境，我國對美金外匯入
    境亦無管制，對越南之匯款並無特別限制云云。惟卷附中央
    銀行外匯92年3 月14日台央外伍字第0920014774號函，僅在
    說明我國對越南之匯款案件，並無作特別限制，及攜帶外幣
    入境我國超過5 千美元者應報明海開登記，並未及越南對
    我國之匯款案件有無限制，自難資為不利被告之認定，亦無
    從否定被告辯稱越南有外匯管制之事實。再依據我國駐越代
    表處92年3 月28日越南字第103 號函號檢送之越南國家銀行
    1998年10月10日第337/1998號函，越南政府規定個人出境時
    倘隨身攜帶之美金超過3 千元以上，除應向海關申報外，並
    應經越南國家銀行或其他合法銀行核准；另依據越南政府20
    02年10月24日第58/2000/NDCP號決定，倘出境時所攜帶之外
    匯金額巨大或來源不明或無法證明來源者，該國政府將根據
    不同案例及調查結果決定是否涉及刑事責任，可知越南政府
    對於美金等外匯之攜帶出境管制確非毫無限制。而本件賴松
    輝向被告表示攜帶出境之美金高達7 、8 萬美金，顯屬「外
    匯金額巨大」之情形，另賴松輝僅稱係在柬埔寨經營木材生
    意之利潤，並無提出來源證明，且攜帶大量美金，亦有未能
    經越南國家銀行或其他合法銀行核准之可能，可徵被告辯稱
    因相信賴松輝所言越南有外匯管制，欲攜帶大量美金出境，
    無法光明正大為之，所以才必須以「踩鞋」方式隱密行之等
    情，確非子虛。
  (十二)綜上所述，被告等所辯各情，尚堪採信。此外，復查無其他
    確切之證據足證被告等有公訴人所指之犯行，依上開判例之
    意旨，應認不能證明被告等犯罪。原審未予詳查，遽為被告
    等科刑之判決，尚有不當。公訴人上訴意旨，指摘原審此部
    分判決量刑過輕不當，固無足取，被告等上訴意旨，指摘原
    審此部分判決不當，為有理由，自應由本院將原審此部分判
    決撤銷改判，另為被告等無罪之諭知。
六、被告乙○○、甲○○雖均經本院諭知無罪，然扣案之第一級
    毒品海洛因6 包（驗後共計淨重2373.51 公克），係違禁物
    ，依刑法第40條但書規定，得單獨宣告沒收，而本件既經公
    訴人於起訴書聲請宣告沒收，本院自應依毒品危害防制條例
    第18條第1 項前段規定，不問屬於犯人與否，均應宣告沒收
    銷燬之。至扣案之黑色皮鞋3 雙，因非違禁物，本件判處被
    告等無罪，故依法不得宣告沒收，併此敘明。
七、同案被告鄭定鵬、孫寶慶、劉坤煌部分，均經本院判決無罪
    確定在案，併此明。
據上論斷，應依刑事訴訟法第368 條、第369 條第1 項前段、第
364 條、第301 條第1 項，刑法第40條但書，毒品危害防制條例
第18條第1 項前段，判決如主文。
本案經檢察官蔡國禎到庭執行職務。
中    華    民    國    99    年    7     月     7    日
                  刑事第七庭    審判長法  官  謝宏宗
                                      法  官  田平安
                                      法  官  蔡廣昇
以上正本證明與原本無異。
檢察官如不服本判決應於收受本判決後10日內向本院提出上訴書
狀，其未述上訴理由者，並得於提起上訴後10日內向本院補提
理由書狀（均須按他造當事人之人數附繕本) 「切勿逕送上級法
院」。
中    華    民    國    99    年    7     月    8     日
                                      書記官  蘇恒仁

司法院資訊處製作；財團法人民間司法改革基金會備份。
